【裁判字號】    98,訴,476
【裁判日期】    990324
【裁判案由】    拆屋還地等
【裁判全文】
臺灣嘉義地方法院民事判決               98年度訴字第476號
原      告  丁○○
法定代理人  戊○○
訴訟代理人  汪玉蓮律師
複  代理人  甲○○
被      告  乙○○
訴訟代理人  丙○○
被      告  寅○○
            庚○○
            辛○○
            丑○○
            己○○
            子○○
            癸○○
            辰○○
            卯○○
            壬○○
兼上列五人
訴訟代理人  巳○○
上列當事人間拆屋還地等事件，於民國99年3 月10日言詞辯論終
結，本院判決如下：
    主  文
被告乙○○應將坐落嘉義縣大林鎮○○○段六四六地號土地上如
附圖所示編號２部分面積八０平方公尺之磚瓦造平房、編號３部
分面積一二０平方公尺之水泥地、果樹、雜物、棚架等地上物及
AB連線之鐵門、編號７部分面積一四平方公尺之水泥地拆除、清
除，將上開２、３、７部分土地騰空交還原告。
被告己○○、寅○○、庚○○、辛○○、丑○○應將坐落嘉義縣
大林鎮○○○段六四六、六四六之三地號土地上如附圖所示編號
１部分面積一六０平方公尺之磚瓦造平房、編號４部分面積四０
平方公尺之磚瓦造平房、編號６部分面積六平方公尺之磚造建物
及坐落同段六四六之三、六四六之四地號土地上如附圖所示編號
５部分面積八三平方公尺之水泥地拆除、清除，將上開１、４、
５、６部分土地騰空交還原告。
原告其餘之訴駁回。
訴訟費用由被告乙○○負擔百分之四十三，由被告己○○、寅○○、庚○○、辛○○、丑○○負擔百分之五十七。
本判決第一項於原告以新臺幣貳拾萬元為被告乙○○供擔保後，
得假執行。
本判決第二項於原告以新臺幣貳拾柒萬元為被告己○○、寅○○
、庚○○、辛○○、丑○○供擔保後，得假執行。但被告己○○
、寅○○、庚○○、辛○○、丑○○如以新臺幣捌拾萬玖仟貳佰
元為原告預供擔保，得免為假執行。
原告其餘假執行之聲請駁回。
    事 實 與 理 由
壹、程序方面：
一、按凡有僧道住持之宗教上建築物，不論用何名稱，均為寺廟
    ；寺廟財產及法物，應向該管地方官署呈請登記；寺廟財產
    及法物為寺廟所有，由住持管理；寺廟之不動產及法物，非
    經所屬教會之決議，並呈請該管官署許可，不得處分或變更
    ，監督寺廟條例第1、5、6、8條定有明文。可見已向主管機
    關辦畢寺廟登記之寺廟非無權利能力，自應認有民事訴訟之
    當事人能力。本件原告業經辦畢寺廟登記，負責人為戊○○
    有嘉義縣寺廟登記證及嘉義縣寺廟變動登記表在卷可稽（本
    院卷第25、26頁），堪認為有當事人能力，法定代理人為負
    責人戊○○，合先敘明。
二、按訴狀送達後，原告不得將原訴變更或追加他訴。但有下列
    各款情形之一者，不在此限：1、被告同意者。2、請求之基
    礎事實同一者。3 、擴張或減縮應受判決事項之聲明者。4
    、因情事變更而以他項聲明代最初之聲明者。5 、該訴訟標
    的對於數人必須合一確定時，追加其原非當事人之人為當事
    人者。6 、訴訟進行中，於某法律關係之成立與否有爭執，
    而其裁判應以該法律關係為據，並求對於被告確定其法律關
    係之判決者。7 、不甚礙被告之防禦及訴訟之終結者。被告
    於訴之變更或追加無異議，而為本案之言詞辯論者，視為同
    意變更或追加。民事訴訟法第255 條定有明文。本件原告對
    被告乙○○、寅○○、庚○○、辛○○、丑○○起訴後，於
    訴訟程序進行中追加己○○、子○○、癸○○、辰○○、卯
    ○○、壬○○、巳○○為被告，因追加上開被告不甚礙被告
    之防禦及訴訟之終結，而坐落義縣大林鎮○○○段646 、64
    6 之3 、646 之4 地號土地上如附圖所示編號1 、4 、5 、
    6 部分之地上物，依原告主張之原因事實，其共有人除被告
    寅○○、庚○○、辛○○、丑○○以外，另有共有人己○○
    、子○○、癸○○、辰○○、巳○○、壬○○、卯○○，則
    原告聲請追加前揭被告，系爭訴訟標的對於渠等必須合一確
    定，揆諸前揭規定，於法有據，應予准許。
三、按言詞辯論期日，當事人之一造不到場者，得依到場當事人
    之聲請，由其一造辯論而為判決，民事訴訟法第385條第1項
    定有明文。本件被告乙○○、己○○、寅○○、庚○○、辛○○、丑○○經合法通知未於言詞辯論期日或最後言詞辯論
    期日到場，核無民事訴訟法第386 條各款所列之情形，爰依
    原告之聲請，由其一造辯論而為判決。
貳、實體方面：
一、原告主張：
  (一)坐落嘉義縣大林鎮○○○段646 、646 之3 、646 之4 地號
    土地係原告所有，被告乙○○無權占有646 地號土地上如附
    圖所示編號2 部分面積80平方公尺、編號3 部分面積120 平
    方公尺、編號7 部分面積14平方公尺之土地，並在2 、3 、
    7 部分土地上有地上物，另在該土地上有AB連線之鐵門。又
    被告己○○、寅○○、庚○○、辛○○、丑○○、子○○、
    癸○○、辰○○、巳○○、壬○○、卯○○無權占有646 、
    646 之3 地號土地上如附圖所示編號1 部分面積160 平方公
    尺、編號4 部分面積40平方公尺、編號6 部分面積6 平方公
    尺之土地，並在上開1 、4 、6 部分土地上有地上物。另被
    告己○○、寅○○、庚○○、辛○○、丑○○無權占有646
    之3 、646 之4 地號土地上如附圖所示編號5 部分面積83平
    方公尺之土地，並在上開5 部分土地上有地上物。
  (二)對被告乙○○抗辯之陳述：
    1.被告乙○○於民國98年10月13日之自訴狀表示，如附圖所
      示編號2 部分面積80平方公尺之磚瓦造平房由其購買。另
      於當日本院現場勘驗時，被告乙○○就如附圖所示編號2
      、3 部分之地上物表示由其出資興建。另水泥地、鐵門由
      其所做，空地上之作物、棚架亦其所有。
    2.雖被告乙○○提出其妻馮春蘭與訴外人李什一之賣渡證，
      惟取得時間係於74年以前，依民法舊法第1016條，第1017
      條第2 項規定，自應屬於被告乙○○之財產，況由其自訴
      狀表示，如附圖所示編號2 部分之磚瓦造平房由其購買，
      故事實上係被告乙○○出資以其妻名義訂約，且事後亦由
      其出資興建。按未保存登記之房屋，應以實際出資興建之
      原始起造人為所有權人。是以如附圖所示編號2 部分之磚
      瓦造平房由被告乙○○取得事實上處分權無疑。
    3.原告與被告乙○○或訴外人馮春蘭、李什一並無任何租約
      或借用關係，故被告乙○○並無使用或占用坐落嘉義縣大
      林鎮○○○段646 地號土地之正當權源。從而，原告本於
      所有權人之地位，依民法第767 條規定，提起本訴。
  (三)對被告己○○、寅○○、庚○○、辛○○、丑○○、子○○
    、癸○○、辰○○、巳○○、壬○○、卯○○抗辯之陳述：
    1.如附圖所示編號5 部分面積83平方公尺之水泥地，係許義
      所建造、鋪設。而被告己○○、寅○○、庚○○、辛○○、丑○○等人係許義之繼承人。故上開水泥地之事實
      上處分權係屬被告己○○、寅○○、庚○○、辛○○、丑
      ○○等5 人全體公同共有。
    2.如附圖所示編號1部分面積160平方公尺之磚瓦造平房、編
      號4 部分面積40平方公尺之磚瓦造平房及編號6 部分面積
      6 平方公尺之磚造建物，被告庚○○最近開庭時稱係其伯
      父許義田所建，而其父親許義為管理人，而系爭建物屬
      未辦理保存登記房屋，故系爭房屋之所有權應屬許義田及
      許義所共有。查許義田已過世，其繼承人為被告子○○
      、癸○○、辰○○、巳○○、壬○○、卯○○等人。
    3.被告庚○○先稱上開房屋係其父親所建，後於98年12月16
      日開庭時改稱：系爭房屋不知道何人出資蓋的，其憑係因
      稅單之記載，惟依嘉義縣財政稅務局民雄分局98年12月28
      日函之附件即房屋稅籍登記表上所載：許義田為所有人、
      許義為管理人之該屋所坐落之基地係大埔美段658 地號
      ；面積：營業用29.33 坪（約96.96 平方公尺）、住家用
      18.77 坪（62.05 平方公尺），該屋與系爭房屋不同：
      (1)基地不同：本件系爭房屋坐落於嘉義縣大林鎮○○○段
        646、646-3地號，非658地號。
      (2)面積不同：系爭如附圖所示編號1部分之建物面積160平
        方公尺；編號4部分之建物面積40平方公尺；編號6部分
        之建物面積6平方公尺。
      (3)綜上，依嘉義縣財政稅務局民雄分局98年12月28日函之
        附件，許義田為所有人、許義為管理人之房屋顯非本
        件係爭房屋。
    4.本件原告與許義田、許義及被告己○○、寅○○、庚○○、辛○○、丑○○、子○○、癸○○、辰○○、巳○○
      、壬○○、卯○○等人並無任何租約或借用關係。故就大
      林鎮○○○段646 、646-3 、646-4 地號土地其等並無使
      用或占用之正當權源。故原告本於所有權人之地位，依民
      法第767 條規定，提起本訴。
    5.被告庚○○以系爭房屋曾設裕國碾米工廠之故，推測原地
      主應有同意之意思。惟原告並未曾同意被告等或其被繼承
      人使用上述土地，況依嘉義縣政府回復之內容：裕國碾米
      廠使用土地坐落大林鎮大埔美646 地號，然如附圖所示編
      號1 、4 部分之建物大部分係坐落在大埔美段646-3 地號
      ，並非646 地號，顯然原告並未同意其等之被繼承人使用
      系爭土地。
  (四)並聲明：1.被告乙○○應將坐落嘉義縣大林鎮○○○段646
    地號土地上如附圖所示編號2 部分面積80平方公尺之磚瓦造
    平房、編號3 部分面積120 平方公尺之水泥地、果樹、雜物
    、棚架等地上物及AB連線之鐵門、編號7 部分面積14平方公
    尺之水泥地全部拆除、清除，並將土地騰空交還原告。2.被
    告己○○、寅○○、庚○○、辛○○、丑○○應將坐落嘉義
    縣大林鎮○○○段646-3 、646-4 地號土地上如附圖所示編
    號5部 分面積83平方公尺之水泥地清除，並將土地騰空交還
    原告。3.被告己○○、寅○○、庚○○、辛○○、丑○○、
    子○○、癸○○、辰○○、巳○○、壬○○、卯○○應將坐
    落嘉義縣大林鎮○○○段646 、646-3 地號土地上如附圖所
    示編號1 部分面積160 平方公尺之磚瓦造平房、編號4 部分
    面積40平方公尺之磚瓦造平房、編號6 部分面積6 平方公尺
    之磚瓦造平房全部拆除，並將土地騰空交還原告。4.原告願
    供擔保，請准宣告假執行。5.訴訟費用由被告負擔。
二、被告乙○○則抗辯以：如附圖所示編號2 部分之磚瓦造平房
    ，為配偶馮春蘭於68年6 月6 日所購買，出賣人係李什一，
    並有賣渡證1 份可資證明。並經被告乙○○多次出資翻修。
    起訴前兩造間幾次談拆屋補償的事情，但未談成。原告主張
    返還系爭房屋，被告對此沒有意見，但認為原告應將系爭房
    屋買回。並聲明：請求駁回原告之訴。
三、被告己○○、寅○○、庚○○、辛○○、丑○○則抗辯以：
  (一)系爭房屋原由被告父親許義於民國50年間向原告租用基地
    所興建，作為開設碾米工廠之用。至民國60年間，米廠因故
    歇業，房屋改作住宅用，民國70年間舉家遷居現址，乃將房
    屋借予他人使用至今。
  (二)房屋建造之初，基地究係租用或使用借貸關係？因年代已久
    ，相關當事人均已不在，查證困難，被告等當時年幼，記憶
    有限，惟就現有資料及相關旁證推斷可知，至少絕非原告所
    指之無權占有。說明如下：
    1.系爭房屋當時用以開設工廠，使用面積較附圖所示面積更
      大（含目前之里活動中心均屬之）。又位於廟之正前方，
      未經廟方主事者同意（不管租用或借貸），豈能營業、住
      居50年而平安無事？
    2.房屋做為工廠營業用、需辦理相關手續如申報房屋稅籍、
      營業登記、用電申請，在在需要地主配合或出具相關文件
      始能為之，按照原告說法，是指前述手續由先父單獨辦理
      ？可能嗎？
    3.另一被告乙○○之前手李什一、在系爭房屋建造之前即已
      在此世居多年，又由乙○○、李什一雙方賣渡證上附記（
      68年上半期以前租金由賣方負擔），可確信李什一與原告
      間存有租約關係，至於雙方買賣是否合法？租金是否支付
      ？尚待查證，惟結果當不影響其已存在之租約關係。從而
      建造在後之地，又豈能未租而建？
  (三)被告日前向縣府財稅局查詢相關資料，經告知系爭房屋所有
    權人為許義田，許義只為管理人，被告無權查閱相關資料
    ，則被告對系爭房屋是否有處分權？是否適格？尚有疑義。
  (四)並聲明：1.原告之訴駁回。2.訴訟費用由原告負擔。3.如受
    不利判決，願供擔保請准宣告免為假執行。
四、被告子○○、癸○○、辰○○、巳○○、壬○○、卯○○則
    抗辯以：
  (一)被告等世居雲林縣大埤鄉尚義村柳樹腳40號，從未聽聞許義
    田曾在嘉義縣大林鎮大埔美興建系爭房屋，亦從未有居住或
    使用情事。民國83年許義田去世之時也無繼承該筆房屋之事
    實，因此原告追加對被告等人之訴顯有爭議。
  (二)系爭房屋建於民國62年間，許義田一家人早已定居雲林縣大
    埤鄉尚義村40號之處所，豈有可能瞞著家人另在大埔美蓋一
    新屋供人居住之理？該系爭房屋建造之時登記許義田為所有
    人顯係冒用，雖有出示稅單為證，但許義田一家從未接獲系
    爭房屋稅單，也從未繳過房屋稅，更無從知悉該房屋之存在
    。依系爭房屋之房屋稅單寄送處所，可知繳稅人應是許義
    一家人。被告等無端涉訟實在冤枉。反觀許義一家世居該
    處，且被告庚○○亦曾於庭上供稱水泥地及系爭房屋均其父
    所建，案重初供，足見系爭房屋確為許義所建造。
  (三)並聲明：請求判決駁回原告追加對被告等之訴及假執行之聲
    請。
五、爭點事項：
  (一)不爭執事項：
    1.坐落嘉義縣大林鎮○○○段646 、646 之3 、646 之4 地
      號土地，係原告所有，其上有AB連線之鐵門、如附圖所示
      編號1 、2 、3 、4 、5 、6 、7 部分之地上物。其中如
      附圖所示編號3 、7 之地上物及AB連線之鐵門為被告乙○○所設置。
    2.如附圖所示編號2 部分未保存登記之磚瓦造平房前由被告
      乙○○之配偶馮春蘭於民國68年間向所有權人李什一買得
      ，經被告乙○○多次出資整修。
    3.訴外人許義之繼承人為被告己○○、寅○○、庚○○、
      辛○○、丑○○；訴外人許義田之繼承人則為被告子○○
      、癸○○、辰○○、巳○○、壬○○、卯○○。
  (二)爭執事項：
    1.被告乙○○是否為如附圖所示編號2 部分之建物事實上處
      分權人？
    2.如認被告乙○○為如附圖所示編號2 部分之建物事實上處
      分權人，被告乙○○是否無權占有系爭646 地號土地？
    3.如附圖所示編號1、4、5、6部分之地上物所有權人為何人
      ？被告己○○、寅○○、庚○○、辛○○、丑○○、子○○、癸○○、辰○○、巳○○、壬○○、卯○○是否無權
      占有系爭646、646之3、646之4地號土地？
六、本院之判斷：
  (一)原告主張其為系爭646 、646 之3 、646 之4 地號土地之所
    有權人，其上有AB連線之鐵門、如附圖所示編號1 、2 、3
    、4 、5 、6 、7 部分之地上物之事實，業據其提出土地登
    記謄本3 份為證，並經本院勘驗現場查明屬實，製有勘驗筆
    錄及囑託嘉義縣大林地政事務所測製複丈成果圖（即本判決
    之附圖）可稽，且為被告所不爭執，堪信真實。
  (二)被告乙○○是否為如附圖所示編號2 部分之磚瓦造平房事實
    上處分權人？
    按「系爭房地雖登記為被上訴人之妻所有，但依民法第1016
    條及第1017條第2 項之規定，其所有權應屬於被上訴人，此
    與民法第758 條所定依法律行為而取得不動產物權，非經登
    記，不生效力之情形不同。上訴人以被上訴人尚未依登記取
    得系爭房地之所有權，不無誤會」、「系爭房地產又係被上
    訴人與其妻於婚姻關係存續中買受後登記為妻之名義，其非
    被上訴人之妻蔡陳金菊之原有財產（或特有財產）至為明顯
    ，依民法第1005條，第1016條，第1017條規定，自應屬於被
    上訴人所有」，最高法院63年台上字第522 號判例要旨及理
    由可資參照，該判例旨在說明依據舊法第1017條第2 項之規
    定，凡婚姻關係存續中，以妻名義所購買之不動產，先推定
    為夫所有，除非妻能證明為法定特有財產或為原有財產。次
    按74年6 月4 日以前結婚，並適用聯合財產制之夫妻，於婚
    姻關係存續中以妻之名義在同日以前取得不動產，而有下列
    情形之一者，於本施行法85年9 月6 日修正生效1 年後，適
    用中華民國74年民法親屬編修正後之第1017條規定：一、婚
    姻關係尚存續中且該不動產仍以妻之名義登記者。二、夫妻
    已離婚而該不動產仍以妻之名義登記者，民法親屬篇施行法
    第6之1條定有明文。經查，系爭編號2 部分之建物屬未保存
    登記建物，所有權人為李什一，於68年6 月6 日由被告乙○○之配偶馮春蘭買得，此有被告乙○○所提賣渡證在卷可憑
    （見本院卷第33頁），並為兩造所不爭執，堪信屬實。系爭
    編號2部 分之建物既屬未保存登記建物，從未登記為被告乙○○之配偶馮春蘭所有，自與前揭民法親屬篇施行法第6 之
    1 條情形有間。則揆諸前揭說明，系爭編號2 部分之建物自
    應先推定以被告乙○○為事實上處分權人。被告乙○○復未
    提出任何證據證明系爭編號2 部分之建物為其配偶馮春蘭之
    特有財產或原有財產。是堪認系爭編號2 部分之建物由被告
    乙○○取得事實上處分權無疑。
  (三)系爭如附圖所示編號1、4、5、6部分之地上物所有權人為何
    ？
    本件原告主張系爭編號1 、4 、6 部分之建物納稅義務人為
    許義田，管理人為許義，建物為兩人出資建造，並先後經
    被告己○○、寅○○、庚○○、辛○○、丑○○、子○○、
    癸○○、辰○○、巳○○、壬○○、卯○○繼承取得所有權
    ，故被告己○○、寅○○、庚○○、辛○○、丑○○、子○○、癸○○、辰○○、巳○○、壬○○、卯○○均為所有權
    人云云。惟按因自己出資而建築之房屋，不待登記即原始取
    得其所有權，與該房屋行政上起造人名義之誰屬無關，亦與
    因法律行為而取得者，須依民法第758 條規定經登記始取得
    其所有權者不同。最高法院85年台上字第100 號判決要旨可
    資參照。次按房屋納稅義務人，並非必為房屋所有權人，繳
    納房屋稅之收據，亦非即為房屋所有權之證明，觀高雄市稅
    捐稽徵處房屋稅籍證明書存根特別載明：「本件祇證明稅籍
    表記載事項，不作產權證明」字樣，尤為明確，是系爭房屋
    之納稅義務人，雖變更為上訴人名義，仍不足據以證明上訴
    人即為系爭房屋之所有權人。最高法院70年台上字第3760號
    判決闡釋綦詳。查系爭編號1 、4 、5 、6 部分之地上物縱
    令依嘉義縣財政稅務局民雄分局98年10月9 日嘉財稅分房字
    第09864 09924 號、98年12月28日嘉財稅分房字第09864130
    19號函及所附稅籍登記表（見本院卷第64、154 、155 頁）
    所載，其納稅義務人為許義田，管理人為許義，持分為全
    部，然該稅籍資料並非即為系爭地上物所有權之證明。依被
    告庚○○於98年10月13日勘驗期日陳稱：「（法官問：原告
    指稱32號房屋何人蓋的？）我父親許義蓋的。」、「（法
    官問：原告指稱水泥地何人、何時鋪的？）都是我父親留下
    來的，我父親鋪設的。」、「（法官問：旁邊有一間磚造平
    房（倉庫）是何人興建？）也是我父親興建的，與上述建物
    一起興建的。」（見本院卷第57頁），被告庚○○於98年11
    月24日答辯狀亦陳稱：系爭房屋原由被告父親（許義）於
    民國50年間向原告（即媽祖廟）租用基地所興建‧‧‧」等
    語（見本院卷第120 頁），而被告子○○、癸○○、辰○○
    、巳○○、壬○○、卯○○均堅決否認上開建物係其被繼承
    人許義田興建，抗辯：許義田一家從未接獲系爭房屋稅單，
    也從未繳過房屋稅，更無從知悉該房屋之存在等語，而被告
    子○○（許義田之配偶）另抗辯：許義田務農，並未經營碾
    米工廠，許義田均住於雲林縣大埤鄉尚義村尚義40 號 ，並
    未住居於嘉義縣大林鎮系爭建物，渠等對系爭建物並無權利
    等語（見本院卷第228 至230 頁），參酌1.系爭建物均係許
    義及其子女長期居住，由其繳稅，2.被告庚○○曾陳稱系
    爭地上物係其父親許義興建，及3.被告庚○○陳稱系爭建
    物所有人為許義田，然許義田之繼承人即被告子○○、癸○○、辰○○、巳○○、壬○○、卯○○均堅決否認上開建物
    係其被繼承人許義田興建，許義田及渠等均不知有該建物，
    亦未住居於上開建物，且陳稱對上開建物並無任何權利等情
    ，堪認許義為系爭編號1 、4 、5 、6 部分之地上物出資
    興建人，依前揭判例意旨，許義不待登記即原始取得其所
    有權，繼承人即被告己○○、寅○○、庚○○、辛○○、丑
    ○○並因繼承取得系爭編號1 、4 、5 、6 部分之地上物所
    有權。原告主張及被告庚○○抗辯系爭建物係許義田出資興
    建，被告子○○、癸○○、辰○○、巳○○、壬○○、卯○○因繼承取得系爭建物所有權云云，均無可採。
  (四)被告乙○○占用系爭646 地號土地是否具備合法占有使用權
    源？
    按所有人對於無權占有或侵奪其所有物者，得請求返還之，
    對於妨害其所有權者，得請求除去之，有妨害其所有權之虞
    者，得請求防止之，民法第767 條定有明文。次按以無權占
    有為原因，請求返還土地者，占有人對土地所有權存在之事
    實無爭執，而僅以非無權占有為抗辯者，土地所有權人對其
    土地被無權占有之事實無舉證責任，占有人自應就其取得占
    有係有正當權源之事實證明之（最高法院85年度台上字第11
    20號判決要旨參照）。經查，如附圖所示AB連線之鐵門、編
    號3 、7 部分之地上物為被告乙○○所設置，編號2 部分之
    建物由被告乙○○取得事實上處分權，均已如前述，而被告
    乙○○對原告請求未表示意見，復未能舉證證明有任何占有
    使用權源。
  (五)系爭編號1、4、5、6部分之地上物所有權人即被告己○○、
    寅○○、庚○○、辛○○及丑○○占用原告所有系爭646 、
    6 46-3及646-4 地號土地是否具合法權源？
    1.被告己○○、寅○○、庚○○、辛○○、丑○○抗辯有合
      法占有使用權源者，無非係以兩造間存有租賃或使用借貸
      契約為其主要論據（見本院卷第120、121頁）。然按當事
      人主張有利於己之事實者，就其事實有舉證之責任，此為
      民事訴訟法第277 條所明定。查被告己○○、寅○○、庚○○、辛○○、丑○○並未提出任何物證證明兩造間有何
      租賃或使用借貸契約存在，亦未能具體說明兩造間契約義
      務為何、有無對價。
    2.被告己○○、寅○○、庚○○、辛○○、丑○○抗辯經原
      告同意占有使用始得設立工廠、申報房屋稅籍、營業登記
      、用電申請云云。惟查，系爭編號1、4、5、6部分之地上
      物稅籍資料（見本院卷第155 頁）以及裕國碾米工廠之營
      利事業登記資料（見本院卷第174 頁至第197 頁）均未見
      與原告有關資料，亦查無以該工廠名義於前址設戶用電記
      錄（見本院卷第153 頁），原告復否認有任何同意使用情
      事。
    3.被告己○○、寅○○、庚○○、辛○○、丑○○抗辯依被
      告乙○○提出之賣渡證（見本院卷第33頁）附記68年上半
      期以前租金由賣方負擔，足見兩造間有租約存在云云。然
      查被告乙○○之配偶馮春蘭前與訴外人李什一訂立買賣契
      約，除約定買受系爭編號2 部分之建物外，另約定68年上
      期以前租金由出賣人負擔，此固有前揭賣渡證在卷可憑，
      然原告否認有與李什一、馮春蘭、被告乙○○成立租賃契
      約，被告乙○○亦未舉證證明李什一、馮春蘭、被告乙○○與原告間有租賃關係存在，已如上述，何況，不能以他
      人間有租賃關係存在，即推論原告與被告己○○、寅○○
      、庚○○、辛○○、丑○○間有租賃契約關係存在。
    4.依據上述，被告己○○、寅○○、庚○○、辛○○、丑○○上開抗辯，並無可採。此外，被告己○○、寅○○、庚○○、辛○○、丑○○未能舉證證明有占用原告所有系爭
      646、646-3及646-4地號土地之正當合法權源。
  (六)綜上所述，被告乙○○占用系爭646 地號土地上如附圖所示
    2 、3 、7 部分土地設有地上物，既不能證明其有正當權源
    。從而，原告本於物上請求權之法律關係，訴請被告乙○○
    應將上開土地上如附圖所示編號2、3、7部分之地上物及AB
    連線之鐵門拆除、清除，將上開2、3、7部分土地騰空交還
    原告，為理由，應予准許。又被告己○○、寅○○、庚○○
    、辛○○、丑○○占用系爭646、646之3、646之4地號土地
    上如附圖所示編號1、4、5、6部分土地設有地上物，既不能
    證明其有正當權源。從而，原告本於物上請求權之法律關係
    ，訴請被告己○○、寅○○、庚○○、辛○○、丑○○應將
    上開土地上如附圖所示編號1、4、5、6部分之地上物拆除、
    清除，將上開1、4、5、6部分土地騰空交還原告，為理由，
    應予准許。至被告子○○、癸○○、辰○○、巳○○、壬○○、卯○○並未占用646、646之3地號土地上如附圖所示編
    號1、4、6部分土地，編號1、4、6部分土地上地上物之所有
    權及事實上處分權亦非被告子○○、癸○○、辰○○、巳○○、壬○○、卯○○。從而，原告對被告子○○、癸○○、
    辰○○、巳○○、壬○○、卯○○起訴部分，為無理由，應
    予駁回。
七、原告及被告己○○、寅○○、庚○○、辛○○、丑○○均陳
    明，願供擔保，以代釋明，聲請宣告假執行或免為假執行，
    經核原告勝訴部分，於法尚無不合，爰分別酌定相當擔金額
    准許之。至原告敗訴部分，其假執行之聲請已失所附麗，應
    併予駁回。
八、本件事證已臻明確，兩造其餘攻擊防禦方法，經審核結果，
    均不足以影響判決結果，爰不一一論述，併予敘明。
九、據上論結，本件原告之訴為一部有理由、一部無理由，依民
    事訴訟法第385 條第1 項前段、第78條、第79條、第85條第
    1 項、第390 條第2 項、第392 條，判決如主文。
中    華    民    國    99    年    3     月    24    日
                  民事第三庭法  官  黃茂宏
以上正本係照原本作成，
如對本判決上訴須於判決送達後20日內向本院提出上訴狀，除依
對造人數提出繕本外，並須依上訴利益繳交第二審裁判費。
中    華    民    國    99    年    3     月    24    日
                            書記官  李彩娥

司法院資訊處製作；財團法人民間司法改革基金會備份。
